【裁判字號】    98,交聲,845
【裁判日期】    990126
【裁判案由】    違反道路交通管理處罰條例聲明異議
【裁判全文】
臺灣新竹地方法院交通事件裁定         98年度交聲字第845號
移送機關  交通部公路總局新竹區監理所
異議人即
受處分人  甲○○
上列受處分人因違反道路交通管理處罰條例案件，對於交通部公
路總局新竹區監理所民國98年11月10日所為之竹監自字第裁50-E
00000000號違反道路交通管理事件裁決書，聲明異議，本院裁定
如下：
    主  文
原處分撤銷。
甲○○不罰。
    理  由
一、原處分意旨略以：異議人即受處分人甲○○所有車號HF-460
    0 號之自小客車於民國98年8 月25日4 時31分許，行經新竹
    縣竹東鎮台68線往西12.55 公里處，因行車速度為時速132
    公里，超過該處最高速限（時速90公里）42公里（40公里以
    上未滿60公里），經新竹縣政府警察局交通隊員警許家銘填
    掣竹縣警交字第E00000000 號舉發違反道路交通管理事件通
    知單（下稱舉發通知單），原處分機關調查後認異議人有前
    開違規行為，乃依道路交通管理處罰條例第33條第1 項第1
    款規定，裁處異議人罰鍰新台幣（下同）5000元，並依同條
    例第63條第1 項記違規點數1 點。
二、異議意旨略以：伊平日習慣將上開車輛停放在租賃處（新竹
    縣芎林鄉大學至善社區）附近公有之芎林停車場，伊於98年
    8 月24日出國，於同年月29日方回國，回國後發現上開車輛
    已經失竊，遂於同年月30日立即向新竹縣政府警察局橫山分
    局芎林分駐所報案，嗣伊收到上開舉發通知單，始知伊車輛
    有上開超速違規行為，然該超速違規時點為98年8 月25日4
    時31分，伊當時人在國外，顯見該超速違規實係他人所為，
    與伊無關，為此聲明異議，請求撤銷原處分等語。
三、按汽車行駛於高速公路、快速公路或設站管制之道路，不遵
    使用限制、禁止、行車管制及管理事項之管制規則，而有行
    車速度超過規定之最高速限或低於規定之最低速限行為者，
    處汽車駕駛人3 千元以上6 千元以下罰鍰，並記違規點數1
    點，道路交通管理處罰條例第33條第1 項第1 款及第63條第
    1 項第1 款雖定有明文。惟按交通法庭認為聲明異議有理由
    者，應以裁定將原處分經聲明異議部分撤銷，並自為裁定，
    道路交通案件處理辦法第20條前段定有明文。法院受理有關
    交通事件，準用刑事訴訟法之規定，此為道路交通管理處罰
    條例第89條前段所明定。而犯罪事實應依證據認定之，無證
    據不得認定犯罪事實，刑事訴訟法第154 條第2 項定有明文
    ，因而此項無罪推定之原則，於交通案件自應予以準用。
四、經查：
  (一)異議人上開自用小客車於98年8 月25日4 時31分行經新竹縣
    竹東鎮台68線往西12.55 公里處，經儀器測到行車速度為時
    速132 公里，超過當地最高速限時速90公里42公里（40公里
    以上未滿60公里），經新竹縣政府警察局交通隊員警測速照
    相逕行製單舉發，有新竹縣政府警察局98年10月15日竹縣警
    交字第E00000000 號舉發違反道路交通管理事件通知單、交
    通部公路總局新竹區監理所98年11月10日竹監自字第裁50-E
    00000000號裁決書影本各1 紙、舉發照片2 張附卷可稽，雖
    堪予認定。
  (二)然異議人確於同年月24日即出境，於同年月29日始再入境，
    有內政部入出國及移民署98年12月1 日移署資處雲字第0980
    172315號函附異議人入出國日期證明書1 紙、異議人護照內
    頁出入境紀錄影本在卷可稽，而上開車輛超速違規事實發生
    之時點為98年8 月25日4 時31分，當時異議人並未在國內，
    顯見該違規駕駛人並非異議人。嗣異議人所有之上開車輛前
    後未懸掛車牌，駕駛座之車門門鎖有被撬開痕跡，遭棄置在
    新竹縣關西鎮竹16線中央街51號，於同年月26日為新埔分局
    關西分駐所員警莊志男發現可疑，經查看引擎號碼後以警用
    電腦查詢，得知車主為異議人後，多次以電話聯繫異議人，
    因異議人身在國外緣故均未能聯繫上，嗣莊志男於98年9 月
    3 日前往新竹縣芎林鄉台大幼稚園接送任職該處之妻子，聽
    聞有學生家長在出國期間車子遭竊，輾轉發現該家長即為異
    議人，經通知異議人前往派出所指認上開失竊車輛無誤，始
    知上情等節，除據異議人到庭陳述甚詳外，並有新竹縣政府
    警察局車輛協尋電腦輸入單各1 紙、芎林分駐所98年8 月30
    日製作之調查筆錄1 份、汽車異動歷史查詢表1 紙、新埔分
    局關西分駐所員警莊志男於98年12月14日製作之職務報告、
    新竹縣政府警察局2009/09/04竊盜案件關西所尋獲HF-4600
    號自小客現場勘察報告、調查筆錄1 份在卷可參，而堪予認
    定，依常理判斷，上開車輛於上開時、地超速違規時之駕駛
    人，應係竊取該車之人，並非異議人同意使用車輛之人。
  (三)此外，異議人於本庭訊問時陳稱：上開車輛都是伊本人在開
    等語，異議人本身係一成年女性，而新竹縣政府警察局關西
    所發現系爭車輛，進行現場採證時，卻於上開車輛駕駛座下
    方查獲菸蒂1 根，經內政部警政署刑事警察局法醫室鑑驗後
    ，於該菸蒂上檢出一男性之DNA-STR 型別，除有上開現場勘
    驗報告在卷可稽外，並有內政部警政署刑事警察局98年9 月
    24 日 刑醫字第0980127853號鑑驗書在卷可參，顯見上開車
    輛確遭其他不知名之男性任意駕駛，益證異議人陳述系爭車
    輛於其出國期間遭竊，其並無於上開時、地超速違規等語屬
    實。
五、綜上所述，異議人於上開車輛違規時間，既已出國，顯然並
    非該車違規時之駕駛人；再者，自上開證據顯示，上開車輛
    係於異議人出國期間遭竊，顯然上開違規行為應係竊賊所為
    ，該違規行為自無法歸責於異議人，此外復查無其他積極證
    據足資證明異議人有前揭超速之違規行為，揆諸前開說明，
    自不得為異議人不利之認定。原處分機關未經詳查，遽依道
    路交通管理處罰條例第33條第1 項第1 款、第63條第1 項及
    違反道路交通管理事件統一裁罰基準表之相關內容，裁處異
    議人罰鍰5000元，並記違規點數1 點之處分，容有未洽，爰
    將原處分撤銷，另為異議人不罰之諭知。
六、據上論斷，應依道路交通案件處理辦法第20條，裁定如主文
    。
中    華    民    國    99    年    1     月    26    日
                  交通法庭  法  官  蔡川富
以上正本證明與原本無異。
如不服本裁定，應於裁定送達後5日內向本院提出抗告狀。
中    華    民    國    99    年    1     月    26    日
                            書記官  朱苑禎

司法院資訊處製作；財團法人民間司法改革基金會備份。
